# **CHRISTIAN CHIROQUE RUIZ**

⊠: christian.chiroque@pucp.edu.pe

www.christianchiroque.com

### **PERFIL**

Especialista en Políticas Públicas, Proyectos de Desarrollo y Data Scientist.

Maestro en Gerencia Social con mención en Gerencia de Programas y Proyectos de Desarrollo y Licenciado en Ciencia Política y Gobierno por la Pontificia Universidad Católica del Perú (PUCP). Cuenta con una Especialización en Estadística Aplicada (ENEI). Posee estudios de Maestría en Estadística Aplicada por la Universidad Nacional Agraria La Molina (en curso), así como una Especialización en desarrollo de aplicaciones con Inteligencia Artificial por la Pontificia Universidad Católica del Perú (PUCP).

Docente de la Facultad de Ciencias Sociales y del Laboratorio de Inteligencia Artificial y Métodos Computacionales de la PUCP. Experiencia como especialista en investigación cuantitativa para estudios sociales, políticas públicas y proyectos de desarrollo.

Las principales áreas de interés son: métodos cuantitativos aplicados, machine learning e inteligencia artificial, análisis de riesgo, inteligencia financiera, delitos financieros (lavado de activos, financiamiento del terrorismo y financiamiento de la proliferación de armas de destrucción masiva).

# **ESTUDIOS**

✓ DIPLOMATURA DE ESPECIALIZACIÓN EN DESARROLLO DE APLICACIONES CON INTELIGENCIA ARTIFICIAL (2022)

Pontificia Universidad Católica del Perú – PUCP

✓ MAESTRÍA EN ESTADÍSTICA APLICADA – (2020 - en curso)

Escuela de Postgrado Universidad Nacional Agraria La Molina

✓ MAESTRÍA EN GERENCIA SOCIAL – (2021)

Mención en Gerencia de Programas y Proyectos de Desarrollo Escuela de Postgrado

Liscuela de Fosiglado

Pontificia Universidad Católica del Perú – PUCP

Tesis: "Factores que limitan el adecuado funcionamiento de los espacios de diálogo implementados por el Poder Ejecutivo en torno a la mina Las Bambas en la provincia de Cotabambas (Apurímac) durante el periodo 2015

- 2019"

✓ CIENCIA POLÍTICA Y GOBIERNO - (2016)

Facultad de Ciencias Sociales

Pontificia Universidad Católica del Perú – PUCP

Tesis: "Alcances y limitaciones de los mecanismos de coordinación gubernamental en la implementación del Plan Nacional de Lucha contra la Corrupción: el

Sector Economía y Finanzas"

# ✓ ESPECIALISTA EN ESTADÍSTICA APLICADA – (2016)

Escuela Nacional de Estadística e Informática

# ✓ **DIPLOMADO DE ESPECIALIZACIÓN EN OFFICE**CIBERTEC

### **EXPERIENCIA**

### SUPERINTENDENCIA DE BANCA, SEGUROS Y AFP

2021- actualidad

Analista de Enlace y Cooperación

### **V&C ANALISTAS**

2015 - 2021

# Especialista en Gestión Social

He dirigido servicios de consultoría empresarial en estudios sociales y construcción de herramientas de gestión social para diversos proyectos de inversión pública y privada.

### Principales funciones:

- Elaboración de estudios sociales:
  - Diagnósticos de conflictividad y riesgo social. Incluyendo trabajo de gabinete y trabajo de campo en diversas regiones del país.
  - Diagnósticos sociales en comunidades campesinas.
- Diseño de herramientas de gestión social:
  - Diseño e implementación de Sistemas de Monitoreo Sociopolítico para la sistematización y seguimiento de incidentes y conflictos sociales.
  - Análisis de percepciones, matrices de riesgo social, mapa de actores y grupos de interés y análisis de coyuntura política.
  - Sistemas de seguimiento a cumplimiento de compromisos o acuerdos de responsabilidad social.
- Acompañamiento en procesos de planificación en gestión social:
  - Balanced Scorecard para seguimiento y evaluación interna.
  - o Planes de gestión social, planes de inversión social y alineamiento corporativo.

### Principales clientes:

- Compañía de Minas Buenaventura: Asesoría permanente desde 2015 en:
  - Unidad Tambomayo y proyectos Gaby y Mayra (distritos de Tapay, Lari y Madrigal, región Arequipa).
  - o Unidad Julcani (distrito de Ccochaccasa, región Huancavelica).
  - Unidad Uchucchacua (distrito de Oyón, región Lima) y Proyecto Yumpag (distrito de Yanahuanca, región Pasco).
  - Unidad Orcopampa (distrito de Orcopampa, región Arequipa).

- o Proyecto Trapiche (distrito de Juan Espinoza Medrano, región Apurímac).
- Proyecto San Andrés (Áncash)
- Proyecto Ccelloccasa (Ayacucho)
- o Planta procesadora industrial Río Seco (Lima)
- Sociedad Minera El Brocal (Tinyahuarco, Pasco): Asesoría permanente desde 2017
- Compañía Minera Zafranal (Majes, Arequipa): 2016-2017 y 2019
- Grupo Norte de Empresas Mineras de Cajamarca: Asesoría permanente desde 2015
- Compañía Minera Antamina (Áncash): 2015-2016

### PRESIDENCIA DEL CONSEJO DE MINISTROS

Junio – agosto 2016

#### Asesor de la Comisión de Transferencia de Gobierno

- ✓ Construcción, procesamiento y análisis de base de datos con información sobre los casos de conflictividad social identificados en todo el país.
- ✓ Elaboración de propuesta de lineamientos de política para la construcción de la política nacional de gestión de conflictos sociales y promoción del diálogo en el periodo 2016 2021

# COMISIÓN DE ALTO NIVEL ANTICORRUPCIÓN - PCM Julio 2013 – febrero 2015

### Asistente de monitoreo

- ✓ Construcción de base de datos para el monitoreo del Plan Nacional de Lucha contra la corrupción 2012 - 2016
- ✓ Participación en la elaboración del documento "Lineamientos para la elaboración de Planes Anticorrupción".
- ✓ Asistencia en la implementación del Observatorio de Riesgos de Corrupción a nivel sectorial.
- ✓ Asistencia en el procesamiento y análisis del Registro de Procedimientos Administrativos vinculados a Corrupción.

## **V&C ANALISTAS**

Febrero – junio 2013

### Asistente de análisis sociopolítico

- ✓ Seguimiento y evaluación de los niveles de riesgo social para empresas extractivas en el rubro minero. Experiencia en trabajo de gabinete y trabajo de campo en unidades de la Compañía de Minas Buenaventura (a nivel nacional), Xstrata Tintaya (Espinar), Barrick y Antamina.
- ✓ Construcción de base de datos sobre temas relacionados a la gestión social de proyectos de inversión.

# COMPAÑÍA DE MINAS BUENAVENTURA SAA

# Diciembre 2011 – abril 2012

### **Practicante de Asuntos Sociales**

- ✓ Elaboración de herramientas de gestión social para la superintendencia de asuntos sociales: mapa de actores, matriz de riesgos sociales, sistema de gestión de compromisos sociales.
- ✓ Elaboración de diagnósticos sociales para la construcción de Planes de Desarrollo Sostenible en las comunidades campesinas del área de influencia de la Unidad Orcopampa, provincia de Castilla, región Arequipa.

# **EXPERIENCIA ACADÉMICA e INVESTIGACIÓN**

# PONTIFICIA UNIVERSIDAD CATÓLICA DEL PERÚ

#### Facultad de Ciencias Sociales

# Laboratorio de Inteligencia Artificial y Métodos Computacionales

✓ Docente de R Intermedio para Ciencias Sociales (2021-2022)

#### Facultad de Ciencias Sociales

- ✓ Pre-docente de Estadística Aplicada para el Análisis Político 1 (2018 actualidad)
- ✓ Pre-docente de Estadística Aplicada para el Análisis Político 2 (2020-2 actualidad)

## CHS ALTERNATIVO - Capital Humano y Social

- ✓ Asistente de investigación del estudio "Las economías criminales y su impacto en el Perú". Tema: narcotráfico y minería ilegal.
- ✓ Asistente de investigación del estudio <u>"La minería no formal en el Perú"</u> (2019). Konrad Adenauer Stiftung.
- ✓ Análisis de coyuntura para el Grupo Norte de Empresas Mineras.

### PONTIFICIA UNIVERSIDAD CATÓLICA DEL PERÚ

## Escuela de Gobierno y Políticas Públicas

✓ Investigador miembro del Laboratorio de Políticas Públicas y Gestión Pública. 2014

### **UNIVERSIDAD NACIONAL MAYOR DE SAN MARCOS**

#### Facultad de Derecho y Ciencia Política

- ✓ Asistente de docencia Curso "Formulación de Proyectos Políticos". 2014
- Asistente de docencia Diplomado de Gestión Pública y Gestión por Resultados. 2014
- ✓ Asistente de docencia Taller de Análisis y Política Públicas. 2013

# **PUBLICACIONES**

### Chiroque, Christian

2020 Manual de R Studio para ciencias sociales. Link. Data Política: Lima

### Chiroque, Christian

2018

"Alcances y limitaciones de los mecanismos de coordinación gubernamental en la política anticorrupción: El caso de la Oficina de Fortalecimiento Ético y Lucha contra la Corrupción en SUNAT". En: Revista de Ciencia Política y Gobierno. Lima: PUCP

# Chiroque, Christian

2014

"Construyendo Gobernanza Climática: Identificando los riesgos de corrupción en la gestión de recursos naturales". En: *Argumentos. Revista de Análisis Social del Instituto de Estudios Peruanos IEP*. Año 8, N° 4. Lima: IEP

## Comisión de Alto Nivel Anticorrupción – Presidencia del Consejo de Ministros

2014 Lineamientos para la elaboración de Planes Anticorrupción. Lima: CAN. (Asistente en la preparación del documento de política)

# **CONOCIMIENTOS INFORMÁTICOS**

- ✓ Software estadístico:
  - o R (Avanzado)
  - Python (Avanzado)
  - SPSS (Avanzado)
- ✓ Programación:
  - o GitHub
- ✓ Análisis georreferenciado con ArcGIS (Avanzado)
- ✓ Visualización de datos y Dashboard: R Shiny, Google Data Studio y Power Bl
- ✓ Microsoft Office (Avanzado)
- ✓ Gestores Bibliográficos: EndNote y Zotero

#### **IDIOMAS**

- ✓ Inglés (Avanzado)
  Instituto de Idiomas "Británico" 2017
- ✓ Quechua (Intermedio)

# **INFORMACIÓN ADICIONAL**

✓ Director de Data Política: espacio para la divulgación de conocimiento relacionado a la estadística aplicada al análisis político y social.

Link: www.youtube.com/@datapolitica

✓ Cofundador de Leyendo el Poder: Grupo de discusión y debate sobre teorías de la Ciencia Política y Estudios Internacionales.

**Link:** www.leyendoelpoder.com

✓ Curso de negociación, diálogo y comunicación política

Escuela Electoral y de Gobernabilidad.

Jurado Nacional de Elecciones. Abril 2013